【裁判字號】    88,上易,5180
【裁判日期】    890327
【裁判案由】    恐嚇等
【裁判全文】
臺灣高等法院刑事判決                          八十八年度上易字第五一八號
    上  訴  人  臺灣桃園地方法院檢察署檢察官
    上  訴  人
    即  被  告  癸○○
                乙○○
                庚○○
    右  一  人
    選任辯護人  吳武川律師
右上訴人因被告恐嚇等案件，不服臺灣桃園地方法院八十六年度易字第五二二二號中
華民國八十八年六月二十三日、八十八年七月十九日、八十八年九月二第一審判決（
起訴案號：臺灣桃園地方法院檢察署八十六年度偵字第一一一二七、一二四四二、一
二四八三號）提起上訴，經臺灣桃園地方法院檢察署檢察官移送併案審理（八十八年
度偵字第七一六八號），本院判決如左：
        主  文
原判決關於庚○○部分撤銷。
庚○○故買贓物，處有期徒刑陸月。
其餘上訴駁回。
        事  實
一、癸○○曾於民國八十二年間因違反麻醉藥品管理條例案件，經台灣板橋地方法院
    於八十三年二月十五日判處有期徒刑五月，如易科罰金以三百元折算一日，於八
    十三年八月三十日易科罰金執行完畢，猶不知悔改，與乙○○基於共同意圖為自
    己不法所有之概括犯意，自八十五年七月間某日起至八十六年八月十四日止，連
    續在桃園縣龜山鄉嶺頂村塔寮坑山區，以架設大型尼龍網方式，捕捉飛經山區賽
    鴿多次，先後竊取約二百隻賽鴿，並以每隻賽鴿新台幣（下同）六百元至九百元
    不等之低價，出售於知情之庚○○。嗣於八十六年八月十四日上午十時許，在桃
    園縣龜山鄉嶺頂村半嶺十二號，為警查獲，並取出十四隻贓鴿（含已價賣庚○○
    部分）。
二、乙○○基於施用第二級毒品之概括犯意，自八十六年八月十三日下午六時許在桃
    園縣某不詳處所，施用第二級毒品安非他命一次，嗣於八十六年八月十四日上午
    十時許，在桃園縣龜山鄉嶺頂村半嶺十二號，為警查獲。
三、庚○○曾於八十五年間因侵占案件，經臺灣桃園地方法院於八十五年十一月十八
    日判處無罪，嗣經台灣高等法院於八十六年十二月二十六日撤銷改判有期徒刑六
    月，於八十七年八月十九日縮刑執行完畢（未構成累犯）。庚○○明知癸○○、
    乙○○二人所兜售之賽鴿，均係其等架網捕獲之贓物，竟基於故買贓物之概括犯
    意，自八十六年一月間起至同年八月十三日止，連續在桃園縣龜山鄉嶺頂村塔寮
    坑附近，以每隻賽鴿六百元至九百元不等之價格，向彼等購入後，復依據賽鴿腳
    環上鴿主之電話號碼，連續在桃園縣龜山鄉舊路村十一鄰大埔十四號住處，打電
    話向鴿主丙○○、壬○○及其他不詳姓名之鴿主等二十餘人，稱：「鴿子在我手
    上，拿錢來贖鴿」等語，前開鴿主即備妥每隻賽鴿一千五百元之金錢，至桃園縣
    龜山鄉○○○路「國立體育學院」前，以置放鳥籠在車頂為暗號，陸續向庚○○
    交錢取回遭竊賽鴿。嗣於八十六年八月十三日晚上九時三十分許，在「國立體育
    學院」前，鴿主丙○○、壬○○依約前來取鴿，適為警查獲。
四、案經台北市政府警察局少年警察隊移送台灣桃園地方法院檢察署檢察官偵查起訴
    ，嗣經原審裁定將乙○○裁定送觀察、勒戒後，無繼續施用毒品傾向。
        理  由
壹、被告癸○○部分：
一、被告癸○○與被告乙○○，在前開時、地，以架網方式共同竊取賽鴿一節，迭據
    被告癸○○於警訊及偵、審中供承不諱，核與同案被告乙○○供述情節相符，且
    其等為警查獲時所取出之十四賽鴿（含已價賣庚○○部分），均係其等架網竊捕
    所得之贓鴿一節，業分據被害人即鴿主李建成、壬○○、戊○○、辛○○、郭鏽
    傑、己○○、子○○、甲○○及證人丁○○（即受被害人張汶光委託前來領鴿）
    等人於警訊時或本院調查時指陳甚詳，復有贓物領據九紙附卷可稽，足徵被告自
    白與事實相符，是其竊盜犯行堪予認定。
二、被告竊取賽鴿行為，核其所為係犯刑法第三百二十條第一項之普通竊盜罪，被告
    癸○○與被告乙○○二人就前開竊盜罪間，有犯意聯絡及行為分擔，均為共同正
    犯。又其先後多次竊取賽鴿犯行，時間緊接，犯罪構成要件相同，顯係基於概括
    犯意為之，應依刑法第五十六條連續犯規定論以一罪，並加重其刑。第查，被告
    曾犯有如事實欄一所載之前科紀錄及執行情形，此有本院被告全國前案紀錄表一
    件紙在卷可憑，其於執行完畢後五年之內再犯有期徒刑以上之本罪，為累犯，應
    依刑法第四十七條規定，加重其刑，並遞加重之。
貳、被告乙○○部分
（一）、竊盜部分
一、右揭事實，迭據被告乙○○於警訊、偵查中及原審審理時供承不諱，核與同案被
    告癸○○、庚○○所供述情節相符，且其等為警查獲時所取出之十四賽鴿（含已
    價賣庚○○部分），均係其等架網竊捕所得之贓鴿一節，業分據被害人即鴿主李
    建成、壬○○、戊○○、辛○○、郭鏽傑、己○○、子○○、甲○○及證人丁○○（即受被害人張汶光委託前來領鴿）等人於警訊時指陳甚詳，復有贓物領據九
    紙附卷可稽，足徵被告自白與事實相符，堪予採信。事證明確，被告犯行堪予認
    定。
二、核被告所為，係犯刑法第三百二十條第一項之普通竊盜罪，被告乙○○與被告癸○○二人就前開竊盜罪間，有犯意聯絡及行為分擔，均為共同正犯。又其先後多
    次竊取賽鴿犯行，時間緊接，犯罪構成要件相同，顯係基於概括犯意為之，應依
    刑法第五十六條連續犯規定論以一罪，並加重其刑。
（二）、施用毒品部分：
一、被告乙○○雖未於審判期日到庭，惟右揭事實，業據其於原審八十八年三月二十
    三日訊問時供承不諱，且其為警查獲時所採集之尿液，經送台北市立療養院初驗
    及法務部調查局複驗結果，均呈甲基安非他命陽性反應，此有台北市立療養院煙
    毒尿液檢驗成績書及法務部調查局檢驗通知書各一紙附卷可參，足徵被告自白與
    事實相符。事證明確，被告犯行洵堪認定。
二、查被告施用毒品後，毒品危害防制條例已於八十七年五月二十日公布，自同月二
    十二日起施行，以之與行為時之麻醉藥品管理條例，相互比較結果，依刑法第二
    條第一項前段規定，以裁判時之新法即毒品危害防制條例之規定有利於被告，自
    應適用該新法，核被告所為，係犯毒品危害防制條例第十條第二項之施用第二級
    毒品罪，又其持有第二級毒品安非他命，既意在供己施用，其非法持有之低度行
    為，應為施用之高度行為吸收，不另論罪。惟被告前開施用毒品犯行經本院裁定
    後，並於八十八年三月九日（原審誤載為八十八年一月十九日）將被告移送台灣
    桃園看守所附設勒戒所，進行觀察、勒戒後，認無繼續施用毒品傾向，此有該所
    八十八年二月二日桃所德衛勒字第一八六號函暨附「有無繼續施用毒品傾向證明
    書」各一份附卷可參，被告前開施用毒品罪行依法應為免刑之判決。
三、另查台灣桃園地方法院檢察署檢察官以被告乙○○於八十八年五月八日晚上八時
    三十分許，在桃園縣龜山鄉新嶺村二十鄰東嶺頂十四號前，為桃園縣警察局龜山
    分局查獲施用毒品犯行，以八十八年度偵字第七一六八號移送併案審理部分。經
    查，被告前開施用第二級毒品犯行，業經觀察、勒戒後，認無繼續施用傾向等情
    ，前已詳述。又被告另於八十七年十月二十一日下午六時，回溯九十六小時之某
    時內，施用第二級毒品犯行，業經台灣桃園地方法院檢察署檢察官於八十八年二
    月二十三日以八十七年度偵字第一七四三五號不起訴處分，此有該份不起訴處分
    書一份附卷可憑，是被告前經原審裁定送勒戒斷癮後，又於同年五月間再施用毒
    品，顯係另行起意之犯行，難認與本件有連續犯之裁判上一罪關係，應退回原承
    辦檢察官另行處理。
參、被告庚○○部分
一、右揭被告庚○○固坦承於右揭時、地，陸續向被告癸○○、乙○○二人購買彼等
    所竊取之贓鴿，並打電話向鴿主要求以一千五百元贖鴿，但鴿主殺價一千二百元
    等事實。業據被告庚○○坦承不諱。經查：被告庚○○向被告癸○○、乙○○二
    人所購買之賽鴿，均係被告癸○○、乙○○二人架網捕獲之贓鴿一節，迭據被告
    庚○○於警訊、偵查中及原審訊問時坦承不諱，核與同案被告癸○○、乙○○二
    人於警訊、偵查中及本院訊問時陳述情節相符，足徵被告故買贓物部分自白與事
    實相符，堪信為真實。
二、核被告庚○○所為，係犯刑法第三百四十九條第二項之故買贓物罪。被告前後多
    次故買贓物之犯行，時間緊接，犯罪構成要件相同，顯係各基於概括犯意為之，
    應依刑法第五十六條連續犯規定論以一罪，並加重其刑。公訴意旨另以：被告庚○○基於意圖為自己不法之所有之概括犯意，依據賽鴿腳環上鴿主之電話號碼，
    連續在桃園縣龜山鄉舊路村十一鄰大埔十四號住處，打電話向鴿主丙○○、壬○○及戊○○、辛○○、郭鏽傑、己○○、子○○、甲○○、張汶光（起訴書將被
    害人張汶光誤繕為受其之託前來領鴿之丁○○）其他不詳姓名之鴿主等二十餘人
    ，恫嚇稱：「如不拿錢贖回賽鴿，即將賽鴿殺死」丙○○等人心生畏懼，因認被
    告庚○○另觸犯刑法第三百四十六條第一項之恐嚇取財罪云云。惟查（一）、所
    謂認定犯罪事實之證據，係指足以認定被告確有犯罪行為之積極證據而言，苟未
    能發現相當證據，或證據不足為不利於被告事實之認定時，即應為有利於被告之
    認定，更不必有何有利之證據，亦不能以推測或擬制之方法，以為裁判基礎（最
    高法院二十九年上字第三一０五號、四十年台上字第八六號、五十六年度台上字
    第八０七號判例意旨參照）。又告訴人之告訴，係以使被告受刑事追訴為目的，
    其指訴是否與事實相符，仍應調查其他證據，以資審認，必被害人所述被害情形
    ，無瑕疵可擊，且就其他方面調查，與事實相符，始足據為有罪判決之基礎（最
    高法院五十二年臺上字第一三００號判例及八十一年度台上字第三五三九號判決
    意旨參照）。（二）、訊據被告庚○○堅決否認有恐嚇取財之犯行，辯稱：伊只
    是要他們補貼油錢云云。而被告庚○○以電話通知被害人丙○○、壬○○二人至
    「國立體育學院」前，以置放鳥籠在車頂為暗號，贖回失竊賽鴿之際，為警查獲
    一節，業據被告庚○○於警訊時及於本院暨原審調查時固供承不諱，且與被害人
    丙○○、壬○○二人於警訊、偵審中亦始終未指陳被告庚○○有何恐嚇之行為，
    雖被害人丙○○、壬○○所遭竊之賽鴿價值二萬餘元，被告庚○○所購買之其他
    贓鴿，亦係飼主訓練多時用以競速比賽之賽鴿，每隻賽鴿顯亦有相當之身價，則
    當飼主接獲被告電話，唯恐無法取回價值不菲之賽鴿而交付一千五百元，衡情，
    亦無待被告施以恐嚇，被告辯稱：是要他們補貼油錢云云，雖非可信，惟其辯稱
    ：並無恐嚇之行為等語，即非不可採信。又被告前後打電話予約二十幾位飼主等
    情，業據被告庚○○於偵查中供承在卷（見八十六年度偵字第一一一二七號卷第
    九十二頁反面筆錄），此部分分別經被害人等付款取回賽鴿，而無法再追查被害
    人之真實身分，就此亦無足認被告有恐嚇取財之犯行，此外，復查無其他具體事
    證足資證明被告涉有起訴意旨所指之此部分恐嚇取財罪嫌，惟公訴人認此部分與
    前揭論罪科刑部分有連續犯罪裁判上一罪之關係，爰不另為無罪諭知，附此敘明
    。
肆、原審就被告癸○○、乙○○部分，依毒品危害防制條例第十條第二項、第二十條
    第二項、第三十五條第三款，刑法第十一條前段、第二條第一項前段、第二十八
    條、第五十六條、第三百二十條第一項、第四十七條，罰金罰鍰提高標準條例第
    一條前段規定，並審酌爰審酌被告二人架網捕鴿，再低價轉賣牟利，犯罪時間、
    次數及竊取賽鴿數量，所生危害及犯後態度等一切情狀，以被告等二人共同連續
    竊盜，各處有期徒刑一年，又乙○○施用第二級毒品，諭知免刑，至於被告癸○○、乙○○二人捕捉賽鴿所用之大型尼龍網，既未扣案，亦無證據證明尚仍存在
    ，且非屬違禁物，爰不另宣告沒收，其認事用法，洵無違誤，被告癸○○、乙○○上訴指摘原判決量刑過重，公訴人上訴請求併案審理，均無理由，其上訴皆應
    予駁回。
伍、另原審就被告庚○○分，認被告庚○○另觸犯刑法第三百四十六條第一項之恐嚇
    取財罪及同條第三項、第一項之恐嚇取財未遂罪。與被告所犯前開故買贓物罪二
    罪間有方法結果之牽連關係，應依刑法第五十五條規定，從一重之恐嚇取財罪處
    斷云云，因被告庚○○所為不成立恐嚇取財罪已如前述，原判決該部分即有未洽
    被告庚○○上訴否認有恐嚇取財之犯行，非無理由，自應由本院予以撤銷改判。
    爰審酌被告庚○○犯罪之動機、目地、手段、品行、犯罪所生之危害及其犯罪後
    之態度等一切情狀，處如主文第二項所示之刑。
陸、被告乙○○經合法傳喚無正當理由不到庭，爰不待其陳述逕行判決。
據上論斷，應依刑事訴訟法第三百六十八條、第三百六十九條第一項前段、第三百六
十四條、第三百七十一條、第二百九十九條第一項前段，刑法第三百四十九條第二項
罰金罰鍰提高標準條例第一條前段，判決如主文。
本案經檢察官郭啟東到庭執行職務。
中    華    民    國    八十九    年三          月    二十七        日
                              臺灣高等法院刑事第二十一庭
                                  審判長法  官  葉  騰  瑞
                                        法  官  黃  本  仁
                                        法  官  江  國  華
右正本證明與原本無異。
不得上訴。
                                        書記官  吳  碧  玲
中     華     民     國    八十九   年       四       月       八       日
附錄：本判決論罪科刑法條全文
刑法第三百四十九條第二項
搬運、寄藏、故買贓物或為牙保者，處五年以下有期徒刑、拘役或科或併科一千元以
下罰金。


司法院資訊處製作；財團法人民間司法改革基金會備份。
